【裁判字號】    97,台上,3906
【裁判日期】    970821
【裁判案由】    強盜等罪
【裁判全文】
最高法院刑事判決            九十七年度台上字第三九○六號
上  訴  人  台灣高等法院台中分院檢察署檢察官
上  訴  人
即  被  告  甲○○
被      告  乙○○
上列上訴人等因被告等強盜等罪案件，不服台灣高等法院台中分
院中華民國九十七年五月二十九日第二審判決（九十七年度上訴
字第八六○號，起訴案號：台灣台中地方法院檢察署九十六年度
偵字第二五九一五號、第二六三六四號），提起上訴，本院判決
如下：
    主  文
原判決關於甲○○、乙○○共同恐嚇取財未遂部分撤銷，發回台
灣高等法院台中分院。
其他上訴駁回。
    理  由
一發回（即恐嚇取財未遂經檢察官上訴）部分：
本件原判決撤銷第一審關於上訴人即被告甲○○及被告乙○○共
同強盜被害人禹小玉部分之判決，改判論處被告等共同意圖為自
己不法之所有，以恐嚇使人將本人之物交付未遂罪刑，固非無見
。
惟查：(一)、原判決以被告等「係駕車尾隨在被害人禹小玉後方，
而在二車行進之中，乙○○在被害人後方揮動手中之西瓜刀，並
以台語揚稱『你不要跑，你跑不掉』等語，客觀上難認已達足以
壓抑被害人抗拒之程度，且被害人禹小玉受到驚嚇旋即在前方路
口迴轉，加速逃離現場，可知被害人當時應無喪失意思自由之情
事；而被告甲○○、乙○○見被害人迴轉逃離之際，並無加速追
趕或有何壓制被害人抗拒之行徑」，而認被告等所為，係基於恐
嚇取財之犯意（見原判決第五頁第七至十六行）。然被告等於民
國九十六年十月十一日下午九時二十分許、同月十五日下午八時
許及同月十七日下午八時五十分許，分別強盜丁○○、林國明、
丙○○之財物，均是以手持之西瓜刀攔下被害人等後，嚇令交出
財物至使不能抗拒之同一手法，施以強盜犯行。渠等在警詢時均
供承：「購買西瓜刀就是要準備用來行搶時恐嚇對方的」，乙○
○復供稱：「接續上件同一日強盜得手後約二十一時許，以相同
手法在台中縣龍井鄉○○路與中興路口旁產業道路，看到一名女
子（即禹小玉）獨自騎乘機車下山，我們就由後方尾隨，我們手
持西瓜刀超車要攔下對方，對方看到我手上有西瓜刀，就緊急煞
車，並且立刻迴轉加速逃跑」；而禹小玉在警詢時指稱：「該兩
名騎乘機車手持西瓜刀的歹徒向我揮舞，並以台語口音恐嚇我說
你不要跑，你跑不掉」各等語（見警卷第五頁、第十四頁、第十
五頁、第二二頁反面）。依此供述，被告等於強盜林國明之財物
得手後約一小時，又以持西瓜刀向禹小玉揮動要求停車之相同手
法，「超車」對之施以攔截，欲迫令禹小玉交出財物，則渠等主
觀上能否謂非係基於強盜財物之犯意，著手攔截禹小玉而實行強
盜行為？即非全無研酌餘地。原判決未進一步詳加究明，遽以禹
小玉最終得以迴轉加速離去，即認被告等此部分「主觀上應非出
於壓制被害人之抗拒以強盜財物之意思」，自嫌速斷。(二)、主文
乃法院表明被告事件所為判決之結果，為判決書應記載之事項，
其內容必須與事實理由及適用法條相連貫，若互有歧異，即非適
法。原判決係援引附表之記載，為其理由論述之一部。而主文欄
就撤銷第一審此部分之判決，改判論被告等共同意圖為自己不法
之所有，以恐嚇使人將本人之物交付未遂罪，係分別量處甲○○
「有期徒刑一年」，乙○○「有期徒刑十月」；然其附表編號三
之「宣告刑」欄，就甲○○部分則記載「處有期徒刑八月」，乙
○○部分為「處有期徒刑七月」，均與主文諭知之宣告刑不符，
自有判決理由矛盾之違法。以上或為檢察官上訴意旨所指摘，或
為本院得依職權調查之事項，應認原判決關於被告等恐嚇取財未
遂部分，有發回更審之原因。
二駁回（即檢察官其餘上訴）部分：
按上訴得對於判決一部為之，未聲明為一部者，視為全部上訴，
刑事訴訟法第三百四十八條第一項定有明文。又第三審上訴書狀
，應敘述上訴之理由，其未敘述者，得於提起上訴後十日內補提
理由書於原審法院，已逾上述期間，而於第三審法院未判決前仍
未提出上訴理由書狀者，第三審法院應以判決駁回之，同法第三
百八十二條第一項、第三百九十五條後段亦規定甚明。本件原判
決就被告等係以數罪併罰論處，檢察官對原判決不服，提起上訴
，未聲明為一部上訴，依前開規定，應視為全部上訴。惟其上訴
理由僅就原判決撤銷改判（即被害人禹小玉）部分有所敘及，對
原判決維持第一審論處被告等共同結夥攜帶兇器強盜罪三罪（即
被害人丁○○、林國明、丙○○部分）罪刑之判決，駁回被告等
此三罪在第二審之上訴部分，則均未敘述理由，迄今逾期已久，
於本院未判決前仍未提出，依上開規定，其就前揭強盜三罪之上
訴自非合法，應予駁回。
三駁回（即甲○○之上訴）部分：
按刑事訴訟法第三百七十七條規定，上訴於第三審法院，非以判
決違背法令為理由，不得為之。是提起第三審上訴，應以原判決
違背法令為理由，係屬法定要件。如果上訴理由書狀並未依據卷
內訴訟資料，具體指摘原判決不適用何種法則或如何適用不當，
或所指摘原判決違法情事，顯與法律規定得為第三審上訴理由之
違法情形，不相適合時，均應認其上訴為違背法律上之程式，予
以駁回。甲○○上訴意旨略稱：原審及第一審未就甲○○所犯強
盜罪之行為及手法予以調查，甲○○亦無以強暴、脅迫至使他人
不能抗拒而取他人財物之犯行。甲○○所犯之四罪俱屬恐嚇取財
，原判決認有三強盜罪部分，違反經驗法則。
惟查：原判決綜核被告等於警詢時及偵審中之自白，被害人丁○
○、林國明、丙○○之證詞，卷附甲○○使用之行動電話通聯調
閱查詢單、相片、贓物認領保管單，扣案於犯罪時所穿戴之夾克
二件、安全帽二頂、口罩二個、牛仔褲二件及丁○○之行動電話
一支等證據，並參酌其餘全案卷證資料，本於事實審法院職權之
推理作用，認定被告等確有先後強盜丁○○、林國明、丙○○財
物之犯行，因而維持第一審論處被告等共同犯結夥攜帶兇器強盜
罪三罪罪刑（詳如原判決附表編號一、二、四之宣告刑欄所載）
之判決，駁回被告等此三部分在第二審之上訴，已詳細說明其採
證認事之理由。所為論斷，亦俱有卷證資料可資覆按。甲○○上
訴意旨對原審之論斷，究有何違背經驗法則或論理法則之違法情
形，並未依據卷內資料，為具體之指摘，徒執原審依法踐行調查
程序後，已予詳細說明之事項，強指為未調查，及其所為僅構成
恐嚇取財云云，據以指摘原判決違法，係以自我籠統、片面之說
詞，漫為單純之事實上爭辯，依首開說明，自難認係適法之第三
審上訴理由，其就共同強盜三罪部分之上訴，違背法律上之程式
，應予駁回。次按刑事訴訟法第三百七十六條所列各罪之案件，
經第二審判決者，不得上訴於第三審法院，法有明文。甲○○恐
嚇取財未遂（被害人禹小玉）部分，原審係依刑法第三百四十六
條第一項、第三項論處罪刑，核屬刑事訴訟法第三百七十六條第
六款之案件。依前開說明，既經第二審判決，自不得上訴於第三
審法院，甲○○竟復提起上訴，顯為法所不許，此部分亦應予駁
回。
據上論結，應依刑事訴訟法第三百九十七條、第四百零一條、第
三百九十五條，判決如主文。
中    華    民    國  九十七  年    八    月  二十一  日
                      最高法院刑事第七庭
                          審判長法官  謝  俊  雄
                                法官  陳  世  雄
                                法官  魏  新  和
                                法官  吳  信  銘
                                法官  徐  文  亮
      本件正本證明與原本無異
                                      書  記  官
中    華    民    國  九十七  年    八    月  二十五  日
                                                    ｍ


司法院資訊處製作；財團法人民間司法改革基金會備份。
